【裁判字號】    99,監宣,36
【裁判日期】    990429
【裁判案由】    聲請監護宣告等
【裁判全文】
臺灣高雄地方法院民事裁定              99年度監宣字第36號
聲   請   人  丙○○
受監護宣告人  乙○○
上列聲請人聲請監護宣告等事件，本院裁定如下：
    主  文
宣告乙○○（男，民國○○年○○月○○日生，身分證統一編號：Ｚ00
0000000 號）為受監護宣告之人。
選定聲請人丙○○（女，民國○○年○ 月○○日生，身分證統一編號
：Ｚ00 0000000 號）為受監護宣告之乙○○之監護人。
指定甲○○（男，民國○○年○ 月○ 日生，身分證統一編號：Ｚ000
000000號）為會同開具財產清冊之人。
聲請程序費用新台幣壹仟元由受監護宣告人乙○○負擔。
    理  由
一、本件聲請意旨略以：聲請人丙○○為受監護宣告人乙○○之
    妻，然乙○○於民國98年6 月23日因車禍導致中樞神經系統
    障礙意識不清，導致其不能為意思表示或受意思表示，或不
    能辨識其意思表示之效果，爰依民事訴訟法第597 條以下之
    規定，請求對乙○○為監護宣告，並指定甲○○為會同開具
    財產清冊之人等語。
二、按「對於因精神障礙或其他心智缺陷，致不能為意思表示或
    受意思表示，或不能辨識其意思表示之效果者，法院得因本
    人、配偶、四親等內之親屬、最近一年有同居事實之其他親
    屬、檢察官、主管機關或社會福利機構之聲請，為監護之宣
    告」，98年11月23日修正生效之民法第14條第1 項定有明文
    ；次按「法院為監護之宣告時，應依職權就配偶、四親等內
    之親屬、最近一年有同居事實之其他親屬、主管機關、社會
    福利機構或其他適當之人選定一人或數人為監護人，並同時
    指定會同開具財產清冊之人」，98年11月23日修正生效之民
    法第1111條第1 項亦有明文規定。
三、經查：
  (一)聲請人主張之上開事實，業據其提出親屬系統表、高雄榮民
    總醫院診斷證明書、高雄醫學大學附設中和紀念醫院診斷證
    明書、戶籍謄本、乙○○身心障礙手冊等件為證，並經本院
    於99年3 月1 日在高雄榮民總醫院，在鑑定人王致仁醫生（
    現為高雄榮民總醫院腦神經外科醫生）面前訊問乙○○，當
    場點呼其姓名三次均無反應、左手與左腳偏癱、使用鼻胃管
    餵食、氣切、頭部與右腳會不自主轉動、眼睛會眨動等情形
    。且經鑑定人王致仁醫師認為：乙○○腦出血開完刀，意識
    還是不清楚。因車禍引起頭部外傷與引起腦出血，且呼吸衰
    竭致無法自行進食。故病患因其他心智缺陷致不能為意思表
    示或受意思表示等語（見本院卷第27頁至第28頁）。綜告上
    情，堪認乙○○已因其他心智缺陷，致不能為意思表示或受
    意思表示，或不能辨識其意思表示之效果，爰依法宣告乙○○為受監護宣告之人。
  (二)又聲請人主張由其擔任乙○○之監護人乙節，查乙○○目前
    由聲請人照顧，且聲請人為乙○○之妻，由其擔任乙○○之
    監護人，尚符合其最佳利益，爰選定聲請人為乙○○之監護
    人，其應負責護養、照顧及妥善治療乙○○身體及生活，並
    依民法第1112條之規定，其於執行有關受監護人之生活、護
    養療治及財產管理之職務時，應尊重受監護人之意思，並考
    量其身心狀態與生活狀況。
  (三)另聲請人聲請由其子甲○○擔任會同開具財產清冊之人乙節
    ，查甲○○為成年人，亦瞭解乙○○之生活與財產狀況，又
    於99年4 月1 日訊問筆錄中亦簽名表示同意擔任會同開具財
    產清冊之人，本院認由其擔任會同開具財產清冊之人，尚無
    不當，本院爰依上揭法條規定，指定甲○○擔任會同開具財
    產清冊之人。
四、又依民法第1113條準用同法第1099條、1099條之1 之規定，
    於監護開始時，監護人對於受監護宣告人乙○○之財產，應
    會同甲○○，於2 個月內開具財產清冊並陳報法院，於完成
    並陳報法院前，監護人對於受監護人之財產，僅得為管理上
    必要之行為，附此敘明。
五、依民事訴訟法第608條第1項，裁定如主文。
中    華    民    國    99    年    4     月    29    日
                   家事法庭   法   官  劉建利
正本係照原本作成。
本件不得抗告（主文第一項依法不得抗告；第二、三項亦經當事
人同意，亦不得抗告）。
中    華    民    國    99    年    4     月    29    日
                               書記官  張金蘭

司法院資訊處製作；財團法人民間司法改革基金會備份。
